臺灣臺中地方法院民事判決
110年度訴字第1550號
原      告  彭怡惠  
訴訟代理人  陳怡君    律師
            李惠家    律師
被      告  王心怡  
訴訟代理人  唐樺岳    律師
複代理人    紀孫瑋    律師
當事人間損害賠償等事件，本院於民國110年12月15日言詞辯論
終結，判決如下：
    主    文
被告應給付原告新臺幣肆拾萬元及自民國110年7月23日日起至清
償日止，按週年利率百分之五計算之利息。
原告其餘之訴駁回。
訴訟費用由被告負擔五分之二，餘由原告負擔。
本判決原告勝訴部分得假執行；但被告如以新臺幣肆拾萬元為原
告預供擔保，得免為假執行。
    事實及理由
壹、程序事項：
    訴狀送達後，原告不得將原訴變更或追加他訴。但擴張或減
    縮應受判決事項之聲明者，不在此限，民事訴訟法第255條
    第1項第3款定有明文。原告起訴時原聲明：被告應給付原告
    新臺幣（下同）60萬元及自起訴狀繕本送達翌日起至清償日
    止按年利率5%計算之利息（本院卷第13頁），訴狀送達後，
    於民國110年8月20日以民事變更訴之聲明暨準備㈠狀，變更
    聲明為：被告應給付原告100萬元及自起訴狀繕本送達翌日
    起至清償日止按年利率5%計算之利息（本院卷第89頁），核
    屬擴張應受判決事項之聲明，合於上開規定，應予准許。
貳、實體事項：
一、原告主張：
  ㈠原告與訴外人蔡一葦於103年8月5日結婚，婚後育有2子，被
    告明知蔡一葦為原告之配偶，竟自107年起至110年4月6日止
    與蔡一葦進行交往，並以通訊軟體維持頻繁親密之聯絡。於
    交往期間接受蔡一葦之現金，每月約8,000元，一同出遊、
    逛街，由蔡一葦買包包、飾品等送予被告，相約至汽車旅館
    發生性行為，並錄有性愛影片。
  ㈡原告發現被告與蔡一葦於110年1月12日之LINE對話後遂聯絡
    被告父親，請其協助敦促被告遠離蔡一葦，惟被告仍繼續與
    蔡一葦維持交往關係。嗣蔡一葦因愧疚於110年4月12日向原
    告坦承與被告交往長達4年，原告知悉後，身心重創，精神
    受有極大之打擊與痛苦，甚至經醫院診斷患有失眂症與焦慮
    症，被告之行為嚴重侵害原告之配偶權。爰依民法第184條
    第1項前段、第195條第1項、第3項規定，提起本訴請求被告
    賠償非財產上之損害。並聲明如程序事項變更後聲明所示。
二、被告辯稱：
  ㈠蔡一葦於被告高三時誘騙被告與之交往，被告嗣後深覺此段
    感情不可再延續，於110年4月間提出分手，蔡一葦竟要脅被
    告須繼續交往及發生性行為，否則即散佈2人交往期間所錄
    製之私密影片，並向被告恐嚇索討財物，被告已於110年4月
    中旬向臺中市政府警察局對蔡一葦提出恐嚇取財之告訴。
  ㈡被告行為時年方尚幼，與蔡一葦交往期間為高三及大學生，
    尚不明白婚姻之重要性，對法規範意識模糊，且被告目前甫
    大學畢業，家中經濟狀況普通，被告從事保險經紀人，平均
    收入每月僅數千元；又本件侵害配偶權之加害人為被告與蔡
    一葦，蔡一葦更應負擔大部分之賠償責任，不應由被告負全
    部責任，請酌情減少賠償金額。並答聲明：原告之訴駁回。
三、兩造不爭執及爭執之事項：（本院卷第149-150頁）    
  ㈠兩造不爭執之事項：
  ⒈原告與訴外人蔡一葦於103年7月15日舉行婚宴，同年8月5日
    為結婚登記，婚姻關係現仍存續。
  ⒉被告與家人有參加原告與蔡一葦之婚宴，明知蔡一葦為有配
    偶之人，仍自107年間起至110年4月6日止與蔡一葦交往、以
    通訊軟體聯絡、接受蔡一葦之現金及禮物，並發生性行為。
  ⒊原告為76年次，大葉大學休閒事業管理碩士，擔任安親班老
    師，已婚育有2子，月收入約25,000元至3萬元，財產狀況如
    本院調取之稅務電子閘門財產調件明細表所示。
　⒋被告為88年次，僑光科技大學畢業，家庭經濟狀況普通，擔
    任保險經紀人，未婚，所得及財產狀況如本院調取之稅務電
    子閘門所得、財產調件明細表所示。
  ㈡兩造爭執之事項：
    原告依民法第184條第1項前段、第195條第1項、第3項請求
    被告賠償慰撫金100萬元，有無理由？
四、法院之判斷：
  ㈠原告主張被告明知蔡一葦為原告之配偶，自107年起至110年4
    月6日止，與蔡一葦交往、聯絡、收受禮品及發生性行為等
    事實，業據提出戶口名簿、被告與蔡一葦之性愛影片及截圖
    、被告與蔡一葦之對話紀錄、原告與被告父親之對話紀錄、
    兩造之對話紀錄、診斷證明書、戶籍謄本、原告結婚宴客照
    片、心理諮商費用收據、蔡一葦自白書等件為證（本院卷第
    27-55頁、第71頁、第99-105頁、第123頁、第159-163頁）
    ，且為被告所不爭執（不爭執事項⒈⒉），堪信原告  主張之
    事實為真正。
　㈡按因故意或過失，不法侵害他人之權利者，負損害賠償責任
    ；故意以背於善良風俗之方法，加損害於他人者，亦同；不
    法侵害他人之身體、健康、名譽、自由、信用、隱私、貞操
    ，或不法侵害其他人格法益而情節重大者，被害人雖非財產
    上之損害，亦得請求賠償相當之金額；前二項規定，於不法
    侵害他人基於父、母、子、女或配偶關係之身分法益而情節
    重大者，準用之。民法第184條第1項、第195條第1項、第3
    項分別定有明文。而婚姻係以夫妻之共同生活為其目的，配
    偶應互相協力保持其共同生活之圓滿安全及幸福，而夫妻互
    守誠實，係為確保其共同生活之圓滿安全及幸福之必要條件
    ，故應解為配偶因婚姻契約而互負誠實之義務，配偶之一方
    行為不誠實，破壞共同生活之圓滿安全及幸福者，即為違反
    因婚姻契約之義務而侵害他方之權利（最高法院55年度台上
    字第2053號裁判要旨參照）。可見配偶權係指配偶間因婚姻
    而成立以互負誠實義務、互相協力保持共同生活之圓滿安全
    及幸福為內容之權利，係基於身分關係而生且屬法律上應受
    保護之權利，倘配偶之一方行為不誠實，與他人發生足以破
    壞夫妻共同生活之圓滿安全及幸福之行為者，則該第三人即
    為侵害配偶權之侵權行為人。被告明知原告與蔡一葦與原告
    有婚姻關係，仍與蔡一葦交往、出遊、收受現金、禮品及與
    之發生性行為，非一般普通朋友社交往來所應有，已逾越社
    會一般通念所能容忍，被告之行為自足以破壞原告與蔡一葦
    因婚姻關係所應保持協力之互守誠實及共同生活之圓滿安全
    及幸福，自屬侵害原告基於配偶關係之身分法益，且情節重
    大，並足令原告精神上受有痛苦，原告依侵權行為之法律關
    係請求被告賠償非財產上之損害，洵屬有據。
　㈢按數人因共同過失不法侵害他人之權利者，依法應負連帶賠
　  償責任，民法第185條第1項前段定有明文；而連帶債務之債
　  權人，得對於債務人中之一人或數人或其全體，同時或先後
　  請求全部或一部之給付，連帶債務未全部履行前，全體債務
　  人仍負連帶責任，民法第273條有明文規定。即共同侵權行
　  為之連帶債務人，對外應對債權人負全部履行之責任，債權
　  人本得對債務人之全體或部分，為全部或一部之請求。是被
　  告辯稱本件侵權行為之加害人為被告及蔡一葦，蔡一葦應負
　  大部分之賠償責任云云，核屬被告與蔡一葦就原告所受損害
　  應負連帶賠償責任之內分攤問題，並不影響原告對被告為全
　  部損害之請求，被告此部分所辯，無從為其有利之認定。
　㈣按慰撫金之賠償須以人格權遭遇侵害，使精神上受有痛苦為
    必要，其核給之標準固與財產上損害之計算不同，然非不可
    斟酌雙方之身分、地位、資力與加害之程度及其他各種情形
    核定相當之數額。其金額是否相當，自應依實際加害情形與
    被害人所受之痛苦及雙方之身分、地位、經濟狀況等關係決
    定之（最高法院51年度台上字第223號、85年度台上字第460
    號裁判要旨參照）。查：原告為76年次，大學管理碩士，擔
    任安親班老師，已婚育有2子，月收入約25,000元至3萬元，
    財產狀況如本院調取之稅務電子閘門財產調件明細表所示；
    被告為88年次，大學畢業，家庭經濟狀況普通，擔任保險經
    紀人，未婚，所得及財產狀況如本院調取之稅務電子閘門所
    得、財產調件明細表所示(不爭執事項⒊⒋)，業據兩造陳明在
    卷，並有本院依職權調閱之兩造稅務電子閘門財產所得調件
    明細表（置於卷附證物袋）可憑，本院衡酌被告與蔡一葦交
    往期間為4年，交往前期屬在學學生，前揭所述侵害原告基
    於配偶關係身分法益之情節，原告因而所受精神上之痛苦程
    度，並參酌兩造上開經濟情況、身分、地位等一切情狀，認
    原告請求被告賠償非財產上之損害以40萬元為適當。
　㈤給付無確定期限者，債務人於債權人得請求給付時，經其催
    告而未為給付，自受催告時起，負遲延責任，其經債權人起
    訴而送達訴狀者，與催告有同一之效力；遲延之債務，以支
    付金錢為標的者，債權人得請求依法定利率計算之遲延利息
    ；應付利息之債務，其利率未經約定，亦無法律可據者，週
    年利率為5% 民法第229條第2項、第233條第1項前段、第203
    條規定甚明。本件原告對被告之侵權行為之債，屬給付無確
    定期限，既經原告起訴請求被告賠償並送達訴狀，被告迄未
    給付，應負遲延責任，故原告請求被告給付自起訴狀繕本送
    達翌日起按法定利率計算之遲延利息，亦屬有據。
五、綜上所述，原告依侵權行為之法律關係，請求被告給付40萬
    元，及自起訴狀繕本送達（本院卷第87頁）翌日即110年7月
    23日起至清償日止，按週年利率5%計算遲延利息，為有理
    由，應予准許；逾此範圍之請求為無理由，應予駁回。 
六、本件判決之基礎已為明確，兩造其餘攻擊、防禦方法及提出
    之證據，經審酌後認均與判決之結果無影響，爰不逐一論駁
    ，附此敘明。
七、本件判決所命被告給付之金額未逾50萬元，依民事訴訟法第
    389條第1項第5款規定，應依職權宣告假執行；併依職權酌
    定相當之擔保金額宣告被告為原告預供擔保後，得免為假執
    行之。
八、訴訟費用負擔之依據：民事訴訟法第79條。　
中　　華　　民　　國　　110 　年　　12　　月　　29　　日
                  民事第五庭    法  官　陳文爵
正本係照原本作成。
如對本判決上訴，須於判決送達後20日內向本院提出上訴狀。如
委任律師提起上訴者，應一併繳納上訴審裁判費。
中　　華　　民　　國　　110 　年　　12　　月　　29　　日
                                書記官　楊玉華